【裁判字號】    95,易,1638
【裁判日期】    951031
【裁判案由】    贓物
【裁判全文】
臺灣板橋地方法院刑事判決              95年度易字第1638號
公  訴  人  臺灣板橋地方法院檢察署檢察官
被      告  乙○○
                    （現羈押於臺灣臺北看守所）
上列被告因贓物案件，經檢察官提起公訴（95年度偵字第17435
號），本院判決如下：
    主  文
乙○○收受贓物，累犯，處有期徒刑陸月，如易科罰金，以新臺
幣壹仟元折算壹日。
    事  實
一、乙○○有多次竊盜及贓物前科。前因竊盜案件，經本院以94
    年度簡字第684號刑事簡易判決判處有期徒刑四月，如易科
    罰金，以銀元三百元折算一日確定；又因竊盜案件，再經本
    院以94年度簡字第2974號刑事簡易判決判處有期徒刑六月，
    如易科罰金，以銀元三百元折算一日確定。上開二案接續執
    行後，甫於民國95年6月2日縮刑期滿執行完畢。
二、詎乙○○猶不知悔改，明知真實姓名年籍不詳、自稱「李文
    平」之成年男性友人於95年7月18日下午2、3時許，在臺北
    縣泰山鄉○○路、民生路口所交付車牌號碼為RW-4166號之
    自小客車一輛（該車為甲○○所有，於95年6月下旬某日至
    同年7月18日下午2時許間之不詳時間，在臺北縣泰山鄉○○
    路、民生路口所失竊），係來路不明之贓物，竟仍基於收受
    贓物之犯意予以借用收受後，供己代步使用。嗣於同日晚間
    9時30分許，乙○○駕駛上開自小客車行經臺北縣新莊市○
    ○路、立信一街口時，因違規停車為警盤檢後查獲，並扣得
    鑰匙一支及上開自小客車一輛（業已發還甲○○）等物。
三、案經臺北縣政府警察局新莊分局報請臺灣板橋地方法院檢察
    署檢察官偵查起訴。
    理  由
一、證人即被害人甲○○於警詢中所為之證述、及其簽名表示指
    認及具領上開自小客車意思之贓物認領保管單一紙，雖均係
    被告乙○○以外之人於審判外之陳述，然經本院於審判程序
    中提示被告調查證據並告以要旨時，被告未於言詞辯論終結
    前聲明異議，且本院審酌證人甲○○僅係單純竊盜案件之被
    害人，前與被告並無怨隙，衡情當無攀誣構陷被告之動機，
    具有一定之可信度，其上開陳述如引為證據應屬適當，依刑
    事訴訟法第159條之5規定，即有證據能力。
二、訊據被告乙○○固不否認有於前揭時、地，向自稱「李文平
    」之友人收受上開自小客車之事實，惟矢口否認有何收受贓
    物犯行，辯稱：前揭機車係伊向「李文平」所借取，「李文
    平」有給伊行車執照及鑰匙，且伊先前也曾借用該車一次，
    曾遇警盤檢並無問題，所以才又借用一次，伊並不知該車係
    贓物云云。經查：
  (一)上開車牌號碼為RW-4166號之自小客車一輛為被害人甲○○
    所有，於95年6月下旬某日至同年7月18日下午2時許間之不
    詳時間，在臺北縣泰山鄉○○路、民生路口所失竊，而被告
    於同年7月18日下午2、3時，於同一路口附近向自稱「李文
    平」之成年男性友人收受該車後加以使用等事實，為被告所
    自承，核與證人即被害人甲○○於警詢中、證人即查獲警員
    邱瓊志於本院審理中所為之證述相符，並有贓物認領保管單
    、「車籍作業系統─查詢認可資料」各一紙、扣案物品照片
    二幀附卷可稽及上開鑰匙一支扣案可資佐證，是此部分之事
    實堪以認定，合先敘明。
  (二)按自稱「李文平」之友人既會將上開自小客車短時間內借予
    被告二次，衡情兩人間應有一定之交情，詎被告自承不知「
    李文平」之真實姓名年籍及聯絡地址，亦無法提供聯絡電話
    等資料，證人邱瓊志並於本院審理中證稱，查獲後曾帶同被
    告至其所述位於臺北縣新莊市之亞運網咖店尋找「李中平」
    無所獲等情（參見本院95年8月30日審判筆錄第4頁），是被
    告是否刻意隱瞞「李中平」之身分，業已令人存疑。且被告
    於偵查中向檢察官供稱係借用二天（參見95年度偵字第
    17435號偵查卷第37頁），於本院審理中又稱僅借用幾小時
    （參見本院95年8月30日準備程序筆錄第5頁），前後所述亦
    有所出入。此外，證人甲○○於警詢中業已證稱其自95年6
    月下旬將該車停放於上址後，迄至被告為警查獲接後通知方
    知該車失竊等語，可知該車係於95年6月下旬後才失竊，詎
    被告稱其自95年6月3日出獄後一個多星期，即見過「李文平
    」駕駛該車，時間點應為95年6月中旬左右，與證人甲○○
    所證稱該車之失竊時間，顯有所不符。是被告前後所述，實
    難遽以採信。
  (三)被告前曾因相同類型之收受贓車、故買贓車案件，先後經臺
    灣桃園地方法院以89年度易字第2706號刑事判決判處有期徒
    刑四月，如易科罰金，以銀元三百元折算一日，緩刑二年確
    定，及經臺灣基隆地方法院以92年度瑞簡字第27號刑事簡易
    判決判處有期徒刑四月，如易科罰金，以銀元三百元折算一
    日確定，有上開刑事判決書及臺灣高等法院被告前案紀錄表
    各一份在卷可按，被告經此刑事偵審程序及為法院論罪科刑
    之經驗，於向他人借用或收受車輛時，自會詳加查證車輛來
    源，以免再次誤蹈法網。而一般傳統汽車鑰匙頭部多半覆以
    黑色橡膠，此為具駕駛汽車經驗者所知之事實，惟被告為警
    查獲時所持「李文平」隨車交付之汽車鑰匙一支（參見上開
    偵查卷第26頁下方照片），乃係一體成型之鐵片，與一般汽
    車鑰匙迥異，被告自當有所起疑，更應詳加查證車輛來源。
    本件被告雖稱「李文平」交付該自小客車時，將行車執照放
    在駕駛座遮陽板上，證人邱瓊志亦證稱確實在該處起出該車
    行車執照等語，然按一般汽車駕駛人，應隨身攜帶備妥車輛
    行車執照，以供交通警察盤檢查驗，此為道路交通管理處罰
    條例第14條第2款所規定，亦為一般人所熟知之交通常識，
    是車主將行車執照放置於車內以備盤檢，避免受罰，並非少
    見，則在此情形下，若該車為人所竊，行車執照勢必一同遭
    竊，自不能僅因車內有行車執照，即認該車之來源無誤，特
    別是被告前已有因駕駛贓車為警查獲之紀錄，更應進一步核
    對行車執照是否與車輛相符、行車執照上所載之車主與「李
    文平」有何關係，方符情理。詎被告明知「李文平」所交付
    之汽車鑰匙與一般汽車鑰匙不同，卻自承未查看行照即加以
    駕駛，復無法提供「李中平」之真實姓名及聯絡方式，顯見
    被告對「李中平」並非該車車主、而該自小客車實係來源不
    明之贓物乙節當有所知悉，至為灼然。
  (四)另被害人甲○○自95年6月下旬將該車停放於該址後，迄至
    被告為警查獲後通知被害人甲○○，方知失竊乙節，業據證
    人甲○○於警詢中證述甚詳，核與證人即查獲警員邱瓊志於
    本院審理中所述，當時係因被告所述車主姓名與行照姓名不
    符，經聯絡車主甲○○到警局後，方知該車失竊等語相符（
    參見上開本院審判筆錄第3頁），亦即被告於上開時、地為
    警查獲前，被害人甲○○尚不知該車失竊，自然未去警局報
    案，是被告稱其前次借用時曾為警盤檢，而被發現是贓車云
    云，尚難為有利於被告之認定，附此敘明。
  (五)據此，被告前揭所辯，無非事後卸責之詞，難以採信，本案
    事證明確，被告犯行堪以認定。
三、論罪科刑部分：
  (一)核被告所為，係犯刑法第349 條第1 項之收受贓物罪。
  (二)被告前因竊盜案件，經本院以94年度簡字第684號刑事簡易
    判決判處有期徒刑四月，如易科罰金，以銀元三百元折算一
    日確定；又因竊盜案件，再經本院以94年度簡字第2974號刑
    事簡易判決判處有期徒刑六月，如易科罰金，以銀元三百元
    折算一日確定；上開二案接續執行後，甫於95年6月2日縮刑
    期滿執行完畢乙節，有臺灣高等法院被告前案紀錄表一份在
    卷可按，其受有期徒刑執行完畢後五年內故意再犯本件有期
    徒刑以上之刑之罪，為累犯，應依刑法第47條第1項之規定
    加重其刑。
  (三)本院爰審酌被告前已有多次竊盜、贓物前科，有上開被告前
    案紀錄表一份在卷可按，且於前案執行完畢月餘旋即再犯，
    可徵其素行非佳，其所為增加警方及被害人追索贓物之困難
    ，同時亦助長竊盜歪風，惟其犯罪之動機僅為供己代步使用
    而非變賣圖利，且所收受之贓物即上開自小客車一輛係80年
    出廠（參見上開車籍作業系統查詢認可資料），案發時車齡
    已有十五年，價值僅約新臺幣二萬元（參見被害人甲○○警
    詢筆錄），被害人之損失尚非甚大，暨被告犯罪後猶否認犯
    行，不見悔意之態度等一切情狀，量處如主文所示之刑，並
    如諭知如易科罰金之折算標準，以資懲儆。
  (四)扣案之鑰匙一把，係上開自稱「李文平」之人所借予被告之
    物，並非被告所有之物，爰不併諭知沒收，附此敘明。
據上論斷，應依刑事訴訟法第299條第1項前段，刑法第第349 條
第1項、刑法第47條第1項、第41條第1項前段，刑法施行法第1條
之1第1項、第2項前段，判決如主文。
本案經檢察官吳宗光到庭執行職務。
中    華    民    國    95    年    10    月    31    日
                  刑事第十七庭審判長法  官 李幼妃
                                    法  官 鄭燕璘
                                    法  官 張紹省
以上正本證明與原本無異。
如不服本判決應於送達後十日內向本院提出上訴狀。
                                    書記官 周雅玲
中    華    民    國    95    年    10    月    31    日
附錄本案論罪科刑法條全文：
中華民國刑法第349條第1項：
收受贓物者，處三年以下有期徒刑、拘役或五百元以下罰金。


司法院資訊處製作；財團法人民間司法改革基金會備份。
